臺灣高等法院臺中分院民事判決
109年度重上更一字第29號
上  訴  人  泉富金屬工業股份有限公司

法定代理人  陳宏嘉  
訴訟代理人  林坤賢律師
            邱華南律師
被 上訴 人  呂詹金桂
            呂柏宗  
共      同
訴訟代理人  洪錫欽律師
複 代理 人  劉柏均律師
上列當事人間請求請求侵權行為損害賠償事件，上訴人對於中華
民國103年10月14日臺灣臺中地方法院102年度重訴字第416號第
一審判決提起上訴，經最高法院第一次發回更審，本院於110年1
1月24日言詞辯論終結，判決如下：
    主  文
上訴駁回。
第二審及發回前第三審訴訟費用由上訴人負擔。
    事實及理由
一、上訴人主張：伊於民國80年12月間與被上訴人呂詹金桂、呂
    柏宗（由呂詹金桂代理）簽訂合作（設計、興建、買賣）協
    議書（下稱80年協議書），約定在伊所有坐落臺中市○○區○○
    ○○縣○○鄉○○○○段○0000○00000○00000地號土地（下稱32-6地
    號等土地），與被上訴人所有坐落同段第32、33-18、33-25
    、33-26、171-1、171-5地號土地（下稱32地號等土地，與3
    2-6地號等土地，合稱系爭土地）上，規劃興建店鋪集合住
    宅一棟，並於80年協議書第5點議訂「雙方決定合併申請建
    照之土地，由甲方（即被上訴人）或其指定人決定出售或興
    建，並同意此協議書對雙方之繼受人亦有效力」。雙方已向
    原臺中縣政府請領82年工建建字第599號建築執照（下稱系
    爭建照）並申報開工，則被上訴人既已選擇合建，依上開約
    定即不得再將系爭土地出售。惟被上訴人於95年7月7日與賴
    ○○就系爭土地及包含系爭建照之權利，由呂柏宗代理伊，簽
    署土地買賣契約書（下稱95年買賣契約），而出售系爭土地
    ，並將合建權利轉讓予賴○○，對選擇與伊合建之約定即構成
    不完全給付債務不履行之違約事由；縱認被上訴人得選擇出
    賣系爭土地，伊亦已行使「買斷權」，兩造最遲於95年10月
    成立買賣契約，被上訴人即負有交付32地號等土地之義務，
    卻於97年1月23日將32地號等土地出賣並移轉所有權予賴○○
    指定之廖○○、廖○○、廖○○、廖○○、廖○○、許○○、賴○○（下稱
    廖○○等7人），當屬給付不能，故伊得請求被上訴人賠償新
    臺幣（下同）1,500萬元。爰依民法第227條、第226條之規
    定，求為命被上訴人給付1,500 萬元，及自起訴狀繕本送達
    翌日起加付法定遲延利息之判決。
二、被上訴人則以：兩造簽訂80年協議書後，雖共同申請系爭建
    照，然自82年10月申報開工後迄95年6月伊決定出售，實際
    上均未有積極興建或出售作為，上訴人亦未曾要求興建，此
    係因兩造權衡經濟環境及建築景氣動向，待觀察將來經濟市
    場變動再決定採用出售或合建。伊等於95年6月決定依80年
    協議書第8條約定，將預定出售系爭土地一事通知上訴人後
    ，則伊等向上訴人表示選擇出售系爭土地之效力，應溯及於
    協議書簽立時，視為單純之債。伊等選擇出售系爭土地並限
    期通知上訴人行使優先承買權，上訴人逾期後始表示行使，
    視同放棄。伊等選擇出售系爭土地，上訴人又放棄優先承買
    ，自不得請求伊損害賠償等語，資為抗辯。
三、原審、更審前本院依序駁回上訴人之請求、上訴，上訴人提
    起第三審上訴，經最高法院判決廢棄更審前本院判決，發回
    本院。上訴人之上訴聲明：㈠原判決廢棄。㈡被上訴人應給付
    上訴人1,500萬元，及自起訴狀繕本送達翌日起至清償日止
    ，按週年利率5%計算之利息。㈢願供擔保請准宣告假執行。
    被上訴人則答辯聲明：㈠上訴駁回。㈡如受不利判決，願供擔
    保請准宣告免為假執行。
四、兩造審理中不爭執事項（見原審卷157-158頁，並依判決格
    式修正、刪減文句及變更順序）：
　㈠上訴人與被上訴人（呂柏宗由呂詹金桂代理）於80年12月13
    日就上訴人所有32-6地號等土地與被上訴人所有32地號等土
    地簽訂80年協議書。
　㈡系爭建照之起造人為柏泰建設股份有限公司、泉嘉建設股份
    有限公司。建築物為地下2層、地上17層之大樓。
　㈢被上訴人於95年6月16日以臺中大全街郵局第769號存證信函
    （下稱769號存證信函）通知上訴人，是否依80年協議書第8
    點規定，以渠等與賴○○議定之買賣條件予以承買，該存證信
    函上訴人有受送達。
　㈣上訴人以95年6月28日以頭家厝郵局第160號存證信函，表示
    必須要有相當期間，始有辦法召開股東會為決議，目前尚無
    具體之答覆，該存證信函被上訴人有受送達。
　㈤被上訴人於95年7月7日出賣系爭土地予賴○○，並簽訂95年買
    賣契約，其上買受人（甲方）為賴○○，出賣人（乙方）為呂
    詹金桂、呂柏宗，出賣人（丙方）為上訴人（由呂柏宗代理
    ）。
　㈥被上訴人於95年10月12日以臺中民權路郵局第8771號存證信
    函通知上訴人行使買斷權利，該存證信函上訴人有受送達。
　㈦賴○○於95年7月12日委請律師以臺中民權路郵局第7658號存證
    信函通知上訴人已與被上訴人就系爭土地簽訂95年買賣契約
    ，該存證信函上訴人有受送達。
　㈧賴○○前對上訴人提起移轉登記之訴訟，請求上訴人將32-6地
    號等土地所有權移轉登記予賴○○、將系爭建照之起造人變更
    為賴○○、將坐落32-6地號等土地上之建物拆除，並將32-6地
    號等土地交付賴○○。經臺灣臺中地方法院（下稱臺中地院）
    95年度建字第92號、本院96年重上字第151號判決賴○○敗訴
    確定。
　㈨賴○○與被上訴人於97年1月23日另簽定協議書（下稱97年協議
    書）。並於97年4月15日將97年協議書所載土地移轉及系爭
    協議書之權利、義務讓與之意旨以存證信函通知上訴人，上
    訴人於97年4月16日收受該存證信函。
　㈩被上訴人將32地號等土地移轉登記予賴○○指定之廖○○等7人，
    並於97年3月14日完成移轉登記。
　被上訴人、賴○○及廖○○等7人對上訴人提起履行契約之訴訟，
    請求上訴人將32-6地號等土地及坐落同段171-49地號土地上
    之建物拆除，經臺中地院97年度訴字第2572號、本院98年度
    上易字第315號判決被上訴人、賴○○及廖○○等7人敗訴確定。
五、得心證之理由：　　
  ㈠被上訴人已選擇出售系爭土地為80年協議書之給付標的：
　　⒈按選擇之債，謂於數宗給付中，得選擇其一以為給付之債
      ；任意之債，謂債務人或債權人得以他種給付代替原定給
      付之債。選擇之債，在特定前，數宗給付處於同等地位以
      待選擇，非予特定，債務人不能為給付，債權人亦不能請
      求特定之給付（最高法院78年台上字第1753號民事判決先
      例參照）。查80年協議書開宗明義即約定：「緣甲方（即
      被上訴人）提供臺中縣○○鄉○○○段00○00000○00000○00000○
      00000○00000地號土地6筆面積約903.56坪、乙方（即上訴
      人）提供同上地段32-6、32-13、171-2地號土地3筆面積
      約353.32坪，雙方願意依左列條件共同申請建築執照及與
      建或出售」（見原審卷13頁），又第5點約定：「雙方決
      定合併申請建照之土地，由甲方或其指定人決定出售或興
      建，並同意此協議書對雙方繼受人亦有效力」（見原審卷
      14頁）。準此，兩造以系爭土地依80年協議書之約定共同
      申請建築執照，再由被上訴人或其指定之人決定出售系爭
      土地或繼續興建系爭建照所示之店鋪集合住宅，且80年協
      議書第6點及第8點分別約定決定合建或決定出售時，相關
      費用、合建盈餘或出售價金應如何分擔，足見80年協議書
      就系爭土地約定由兩造「出售」或「合建」之二種不同內
      容之給付，且係約定由被上訴人或其指定之人行使選擇權
      以特定其給付之標的，是上訴人主張80年協議書之約定為
      選擇之債，且80年協議書約定之選擇權係屬被上訴人或其
      指定之人行使，應可採信。
　　⒉上訴人主張：兩造已共同委請王○○建築師就系爭土地設計
      規劃，並向臺中縣政府請領系爭建照，嗣並各自指定變更
      起造人，及共同委託玉樹營造股份有限公司（下稱玉樹公
      司）為承造人，於82年10月30日申報開工，可知被上訴人
      已選擇合建，80年協議書即視為自始單純之債云云。惟：
　　　⑴80年協議書開宗明義約定「雙方願意依左列條件共同申
        請建築執照及與建或出售」，且第1點約定：「雙方同
        意將上述土地由王○○建築師設計規劃，並合併申請壹張
        建築執照，雙方並應配合提供各項證件及資料，因此合
        併申請建照所支付之一切費用依土地面積比例分擔之」
        （見原審卷13頁），足見兩造係先約定委由王○○建築師
        設計規劃，並將系爭土地合併申請1張建築執照，之後
        才約定第5點「出售」或「合建」選擇權之行使。據此
        ，不論被上訴人將來選擇「出售」或「合建」，兩造均
        應先委由王○○建築師設計規劃並合併申請系爭建照，此
        為兩造於80年協議書約定必須履行之前階段行為，與被
        上訴人選擇權之行使無關，縱使兩造已申請系爭建照，
        被上訴人仍可決定將系爭土地出售或繼續興建，尚無從
        以兩造間有上開前階段之行為，即認為被上訴人已行使
        選擇權並選擇「合建」之事實。
　　　⑵上訴人主張：伊於82年2月4日向臺中縣政府申請取得拆
        除執照，依80年協議書第4點，拆除之前提是已決定要
        合建云云。查上訴人所有之32-6地號等土地上有地上物
        ，為兩造所不爭執，而80年協議書第4點約定：「合併
        興建時甲乙雙方無條件開闢土地後面8米巷道及無條件
        拆除地上物」，即被上訴人選擇合建時，上訴人應無條
        件拆除32-6地號等土地上之地上物。雖建築法第78條規
        定建築物之拆除應先請領拆除執照，然未有拆除執照期
        限或逾期失效之相關規定，可見請領拆除執照與拆除地
        上物係屬二事，請領拆除執照並非即生拆除之義務，況
        上訴人亦自承請領拆除執照後，地上物並未拆除等語（
        見本院卷一186頁），是上訴人僅係先行完成請領拆除
        執照之行政事項，以待被上訴人決定將來是要出售或合
        建，並非己達成80年協議書第4點約定拆除地上物之事
        實，自難徒以其請領拆除執照而謂被上訴人已有選擇合
        建之意。
　　　⑶兩造於82年2月5日取得系爭建照（見原審卷16頁），系
        爭建照起造人原登記為呂詹金桂與泉嘉建設股份有限公
        司（下稱泉嘉建設公司），嗣呂詹金桂與泉嘉建設公司
        於同年6月10日申請將起造人由呂詹金桂、泉嘉建設公
        司變更為柏泰建設股份有限公司（下稱柏泰建設公司）
        與泉嘉建設公司，有臺中縣政府工務局82年6月24日八
        二工建字第129763函附之變更起造人名冊為憑（見原審
        卷19、20頁）。呂詹金桂雖於取得系爭建照不久即將起
        造人由其變更為柏泰建設公司，然被上訴人取得系爭建
        照後再變更起造人為柏泰建設公司，藉此炒熱市場行情
        ，增加有利於己之籌碼，再觀望出售或合建之利弊得失
        ，乃常見之商業手段，故呂詹金桂變更起造人之目的容
        有多重，尚留有出售系爭土地之餘地，是被上訴人辯稱
        ：兩造考量改由建設公司擔任起造人，無論後續係出售
        或合建，均可提高潛在買家或民眾之購買意願或市場信
        賴程度，此時尚未決定出售或合建等語（見前審卷二15
        4頁背面），應堪採認。又80年協議書第7點約定：「合
        建所須之廣告公司及建設公司及營造廠由甲乙方決定」
        （見原審卷14頁），依該條文編排在80年協議書第6點
        決定合建相關費用分擔之後，及第8點決定出售相關費
        用分擔之前，足見第7點係選擇合建後之約定事項；另
        自然人亦可擔任起造人，非必由建設公司或營造廠擔任
        ，選擇合建後並無再回頭指定起造人為建設公司或營造
        廠之必要，故80年協議書第7點係指被上訴人選擇合建
        後，再由兩造另行決定興建店鋪集合住宅之承造人為何
        家建設公司及營造廠，故呂詹金桂變更起造人為建設公
        司，與80年協議書第7點無關，上訴人主張被上訴人依8
        0年協議書第7點變更起造人，即為選擇合建云云，要非
        可採。
　　　⑷臺中縣政府工務局就系爭建照之開工報告，於82年10月3
        0日准予備查，有建管資料影本可憑（見原審卷212頁）
        ，並為兩造所不爭執。又都市計畫法臺灣省施行細則第
        34條於88年6月18日修正，訂定都市計畫地區各土地使
        用分區之容積率上限，即俗稱之「容積管制」，而系爭
        建照在實施容積管制前發給，容積率高達674%，與實施
        容積管制後之法定容積率220%（見原審卷190頁），高
        出3倍之多，堪認系爭建照有保留之經濟上價值，亦即
        如依系爭建照合建，較實施容積管制後，可興建更多房
        屋，如將系爭建照權利與系爭土地一同出售，亦比單純
        出售系爭土地，更具議價上之優勢。另建築法第54條第
        2項規定：「起造人因故不能於前項期限內開工時，應
        敘明原因，申請展期一次，期限為三個月。未依規定申
        請展期，或已逾展期期限仍未開工者，其建造執照或雜
        項執照自規定得展期之期限屆滿之日起，失其效力」，
        且系爭建照載明「領照後6個月內開工」，故如未於開
        工期限內申報開工，系爭建照即失其效力，且兩造均陳
        稱：申報開工係為避免撤照等語（見本院卷一148頁）
        ，又兩造或兩造指定變更之起造人自82年間取得系爭建
        照時起至95年間止，均未曾在系爭土地上有任何整地開
        挖或實質興建之情形，為上訴人自認在卷（見原審卷20
        7頁），足見兩造係為保有高容積率之系爭建照，而於
        開工期限屆至前申報開工，以免系爭建照遭主管機關撤
        銷。另依80年協議書第5點並無行使選擇權時點之限制
        ，被上訴人亦可於申報開工保留系爭建照後，再行決定
        是否出售系爭土地及系爭建照權利，顯見被上訴人申報
        開工僅係為保留系爭建照高容積之優勢，不論日後選擇
        出售或合建，均可享有系爭建照高容積率帶來之利益，
        並非真要進行合建，是上訴人以申報開工乙節而謂被上
        訴人已選擇合建云云，並非可取。
　　　⑸上訴人主張：兩造共同委託玉樹公司為承造人申報開工
        云云。被上訴人則否認有與玉樹公司簽立營造承攬契約
        ，且縱申報開工資料有填載玉樹公司為承造人，惟此為
        避免系爭建照遭撤照之便宜措施，兩造並無實際動工之
        意願，難認被上訴人有選擇合建情事；況依80年協議書
        第7條之約定，選擇合建後應由兩造共同決定承造人，
        上訴人迄今未能提出兩造與玉樹公司簽立之承攬契約（
        見本院卷一151頁），以供本院審酌是否確由玉樹公司
        承攬施作，自難單憑上訴人主張而認被上訴人已選擇合
        建。
　　　⑹上訴人另主張：除依法申報開工外，還將合建案名稱取
        名為「元泉頂好頭家」，並委託銷售，且在系爭土地周
        邊設立廣告看板云云，並提出照片5張為證（見本院卷○
        000-000頁）。查上開照片之廣告看板上雖有「柏泰建
        設泉嘉建設元泉頂好頭家」字樣，然被上訴人否認同意
        上訴人設置上開廣告看板，且上開照片係上訴人法定代
        理人陳宏嘉結婚時所拍攝，被上訴人均未在場，自難光
        憑上開照片即認定被上訴人知悉且同意上訴人設置該廣
        告看板。又80年協議書第5點所約定選擇之債之選擇權
        行使為被上訴人或其指定之人，縱上訴人在系爭土地圍
        籬懸掛上開廣告看板，亦僅係上訴人單方面表示系爭土
        地上有建案，尚不得認屬被上訴人選擇權之行使。另上
        訴人亦未能提出委託銷售公司銷售之契約，或預售予消
        費者之相關資料，以供本院審核，自難徒憑上訴人上開
        主張，即認被上訴人已選擇合建而進行廣告、銷售動作
        。
　　　⑺王○○建築師設計規劃之建案為地下2層、地上17層之店舖
        集合式住宅，共259戶，興建之規模非小，被上訴人如
        已行使選擇權並選擇合建，則依系爭協議書第6點之約
        定，有關合建所應支付之一切費用，兩造必定於事前就
        各自應承擔營建資金之籌措（如向金融機構辦理營建貸
        款）、營造事項之承攬、發包等事項為相當之整合規劃
        與準備，惟上訴人就此並未提供任何資料以供本審審酌
        ，且自取得系爭建照、由起造人申報開工後，兩造10餘
        年間均未曾在系爭土地上進行任何實質之興建動作，顯
        見兩造間根本尚未為實行合建之準備，被上訴人前述所
        為，自不能認為已有向上訴人表示選擇「合建」之意思
        。
　　⒊兩造合併申請系爭建照，為80年協議書約定必須履行之前
      階段行為，且於容積管制前請領之系爭建照容積率高達67
      4%，足見兩造簽訂80年協議書目的係於容積管制前先行請
      領高容積率之系爭建照，再觀望市場景氣，以定繼續合建
      或出售土地獲利，故有80年協議書第5點被上訴人可決定
      合建或出售之約定，且第5點並無期限之限制，被上訴人
      可隨時決定之。嗣被上訴人於95年6月16日以769號存證信
      函通知上訴人，表明「依該約定意旨（即80年協議書第8
      點），本人（即被上訴人）有代為出售之權利，唯出售之
      金額由我方決定後，貴公司（即上訴人）有依同一條件優
      先承買之權利，現有賴○○先生願意購買，經議定買賣條件
      詳如附件」（見原審卷21-27頁），是被上訴人除通知上
      訴人是否行使優先承買權外，亦足認被上訴人已一併表示
      行使選擇權並選擇出售之意思表示，該行使選擇權之意思
      表示有到達上訴人（見不爭執事項㈢），系爭80年協議書
      約定之給付即特定為「出售」系爭土地。
  ㈡被上訴人已依80年協議書第8點通知上訴人「買斷」：
　　⒈系爭協議書第8點約定：「決定出售由甲方決定，乙方無異
      議與甲方共同出售，出售價金由甲方決定，並依前述比例
      分配之。（甲方決定之價金，乙方亦可買斷）」（見原審
      卷14頁）。據此，兩造約定被上訴人選擇出售系爭土地時
      ，由被上訴人決定價金，而上訴人得按同一條件主張買斷
      ，即上訴人就被上訴人決定出售土地之價金享有具債權效
      力之買斷權利（下稱系爭買斷權），核其性質係屬意定之
      優先承買權。
　　⒉系爭買斷權之行使方法、時期、效力等事項，兩造於80年
      協議書中並無約定，本院審酌系爭買斷權係成立買賣契約
      之形成權，上訴人於被上訴人出售系爭土地予第三人時，
      有權向被上訴人以意思表示，使兩造就32地號等土地成立
      買賣契約，此項約定固係為特別保障上訴人之權益，然為
      避免法律關係久懸不定，影響交易安全及第三人之利益，
      就系爭買斷權之行使期間理應設有相當之限制，此觀民法
      針對形成權之行使均設有行使期間之規定，其目的即在使
      法律關係得以早日安定。準此，本院認為系爭買斷權，既
      屬具債權效力之優先承買權，則有關系爭買斷權之行使方
      式、時期及效力等事項，80年協議書既未為特別約定，依
      「相類事實應為相同處理」之法理，應類推適用法定具債
      權效力之優先承買權之相關規定，即可類推適用土地法第
      34條之1有關共有人優先承買權之規定。又按共有人出賣
      其應有部分時，他共有人得以同一價格共同或單獨優先承
      購，土地法第34條之1第4項定有明文；另徵求他共有人是
      否優先承購之手續，準用土地法第104條第2項規定，即優
      先購買權人於接到出賣通知後10日內不表示者，其優先購
      買權視為放棄，101年10月3日修正前土地法第34條之1執
      行要點第11點第2項亦有明文。準此，本件上訴人依系爭
      協議書第8點所得行使之系爭買斷權，經類推適用土地法
      第34條之1、101年10月3日修正前土地法第34條之1執行要
      點第11點第2項等相關規定後，應於接到出賣通知後10日
      內表示是否承買，逾期則應視為放棄系爭買斷權。
　　⒊被上訴人業已於95年6月16日以769號存證信函通知上訴人
      關於其與賴○○間預定買賣系爭土地之事實，並以95年買賣
      契約為附件，請上訴人於函到12日內表示是否決定優先承
      買（見原審卷21-27頁）。雖95年買賣契約係於95年7月7
      日始行簽訂，惟被上訴人之出賣人通知義務，旨在使上訴
      人知悉買賣條件而得行使系爭買斷權，關於通知之方式，
      兩造既未為為任何約定，土地法亦無限制之規定，則上訴
      人如已確實知悉買賣之事實、條件，而未能於知悉後12日
      內行使系爭買斷權，應視為放棄系爭買斷權。上訴人雖主
      張已於95年9月25日臺中地院95年度建字第92號之言詞辯
      論中，向被上訴人表示已決議行使買斷權，及於95年10月
      12日以臺中民權郵局第8771號存證信函，向被上訴人表示
      行使買斷權等語，惟上開行使系爭買斷權之意思表示已逾
      其知悉買賣事實及條件之通知後達數月之久，則被上訴人
      抗辯上訴人之系爭買斷權應已視為放棄之情，即應堪採納
      。
　　⒋上訴人雖主張95年買賣契約經法院判決無效確定，而不能
      行使系爭買斷權云云。惟依系爭80年協議書第8點之約定
      ，被上訴人決定出售系爭土地時，上訴人須無異議與被上
      訴人共同出售，則被上訴人係出售其所有32地號等土地，
      上訴人係出售其所有32-6地號等土地，而32-6地號等土地
      本即為上訴人所有，故上訴人行使系爭買斷權之標的應為
      被上訴人所有之32地號等土地。又臺中地院95年度建字第
      92號、本院96年度重上字第151號（下稱本院151號）訴訟
      事件，係賴○○對上訴人提起移轉登記之訴，該事件當事人
      間爭執之事項為呂柏宗是否有權代理上訴人出售32-6地號
      等土地，賴○○請求上訴人移轉32-6地號等土地是否有理由
      ，經上開確定判決認定呂柏宗無權代理上訴人出售32-6地
      號等土地，對上訴人不生效力，而駁回賴○○之請求，並無
      涉於被上訴人就其所有32地號等土地與賴○○訂立買賣契約
      之效力，且被上訴人與賴○○間就32地號等土地間之買賣關
      係既無何無效之事由，則95年買賣契約關於32地號等土地
      部分自屬有效，此與最高法院65年台上字第2113號判決先
      例買賣行為無效之案例事實不同，尚不得比附援引，是上
      訴人主張95年買賣契約全屬無效而不能行使買斷權，即非
      可採。
　　⒌上訴人另主張：95年買賣契約因賴○○於本院151號判決敗訴
      確定而告解除，被上訴人與賴○○另簽立97年協議書，故97
      年協議書為新訂定之買賣契約書，被上訴人未通知伊是否
      行使系爭買斷權，逕行將32地號等土地移轉予第三人，構
      成違約行為，伊自得請求損害賠償云云。查95年買賣契約
      第13條第6項固約定：「若甲方（即賴○○）未能獲得勝訴
      判決時，於敗訴判決確定後10內，乙方（即被上訴人）應
      立即將已收之第1期款返還，雙方所訂買賣契約亦因甲方
      之敗訴判決確定之同時而告解除」（見原審卷33頁），然
      95年買賣契約關於32地號等土地部分並未因本院151號判
      決而無效，業如前述，且97年協議書開宗明義即載明：「
      茲就雙方於95年7月7日所簽訂土地買賣契約書（即95年買
      賣契約）之後續履行事宜，經理性協商，達成合意，條款
      如下」，第2點約定：「關於買賣契約之履行，雙方確認
      依乙方（即被上訴人）與泉富金屬工業股份有限公司間之
      合作（設計、興建、買賣）協議書（即80年協議書）第5
      條：『雙方決定合併申請建照之土地，由甲方（即本協議
      書乙方）或其指定人決定出售或興建，並同意此協議書對
      雙方之繼受人亦有效力』之約定，應由甲方（即賴○○）基
      於繼受人之地位，與泉富公司協商或依前揭合作（設計、
      興建、買賣）協議書約定，行使權利，負擔義務」，第3
      點約定：「就乙方所有土地之履行部分，雙方合議進行所
      有權移轉登記及給付價金等事項，條件如下：…」（見原
      審卷72頁），堪認被上訴人經與賴○○理性溝通後，雙方同
      意不行使95年買賣契約第13條第6項之解除權，就95年買
      賣契約仍屬有效即被上訴人出售32地號等土地予賴○○部分
      繼續履約，是被上訴人並無與賴○○就32地號等土地另行成
      立買賣契約之意，其等未再通知上訴人行使系爭買斷權，
      並未違反80年協議書第8點，亦未構成債務不履行，上訴
      人自不得以此請求被上訴人賠償。
  ㈢被上訴人已選擇出售系爭土地為80年協議書之給付標的，並
    非選擇合建後再行出售32地號等土地予賴○○，且被上訴人已
    依80年協議書第8點通知上訴人就32地號等土地行使系爭買
    斷權，上訴人逾期未行使，視同放棄，則被上訴人將32地號
    等土地賣予賴○○，並未違反80年協議書。又被上訴人既選擇
    出售系爭土地為80年協議書之給付標的，即無將系爭土地合
    併興建之給付義務，且上訴人不承認呂柏宗有權代理其出售
    32-6地號等土地予賴○○（見原審卷63、67頁背面之本院151
    號判決），顯與80年協議書第8點「乙方（即被上訴人）無
    異議與甲方（即被上訴人）共同出售」相悖，是上訴人所有
    之32-6地號等土地，事後無法和賴○○指定登記予廖○○等7人
    之32-6地號等土地合併興建，不可歸責於被上訴人。從而，
    上訴人主張：被上訴人經選擇合建，復將其所有32地號等土
    地出售予賴○○，致系爭土地無法合併興建，伊受有分配建坪
    減少之損害，依不完全給付債務不履行之規定請求被上訴人
    賠償其損害，縱被上訴人選擇出售，伊已行使系爭買斷權，
    被上訴人將32地號等土地出售予賴○○，並移轉登記予賴○○指
    定之廖○○等7人，已給付不能云云，即屬無據。
  ㈣上訴人另主張：依80年協議書第10點反面解釋，被上訴人未
    經上訴人同意出售系爭土地，伊得請求按公告現值10倍之損
    害賠償云云。查80年協議書第10點約定：「乙方（即上訴人
    ）未經甲方（即被上訴人）同意前不得單獨在乙方之土地興
    建或出售，如有違約則以公告現值10倍賠償」（見原審卷15
    頁），然此約定僅限制上訴人不得未經被上訴人同意單獨興
    建或出售32-6地號等土地，並未約定被上訴人亦受此限制，
    且依80年協議書第5點之約定，系爭土地「出售」或「合建
    」之決定權本歸屬於被上訴人，不須得到上訴人同意，是上
    訴人前開主張自無可取。況依95年買賣契約，被上訴人原係
    將系爭土地出售予賴○○，並非單獨出售其所有之32地號等土
    地，惟因上訴人事後不承認呂柏宗有權代理其出售32-6地號
    等土地予賴○○，才僅就出售32地號等土地部分發生效力，是
    被上訴人並非自始單獨出售32地號等土地，難以80年協議書
    第10點反面解釋認定有賠償責任。　　
六、綜上所述，上訴人依民法第227條、226條之規定，請求被上
    訴人給付上訴人1,500萬元，及自起訴狀繕本送達翌日起至
    清償日止，按週年利率5%計算之利息，並無理由，應予駁回
    。上訴人之訴既經駁回，其假執行之聲請失所依附，應併予
    駁回。原審為上訴人敗訴之判決，及駁回其假執行之聲請，
    並無不合。上訴意旨指摘原判決不當，求予廢棄改判，為無
    理由，應予駁回。
七、本件判決之基礎已為明確，兩造其餘攻擊、防禦方法及舉證
    ，經核均與判決之結果無影響，爰不一一論駁，附此敘明。
據上論結，本件上訴為無理由，依民事訴訟法第449條第1項、第
78條，判決如主文。
中　　華　　民　　國　　110 　年　　12　　月　　29　　日
                          民事第八庭
                              審判長法  官  杭起鶴
                                    法  官  吳國聖
                                    法  官  黃裕仁
正本係照原本作成。          
如不服本判決，應於收受送達後20日內向本院提出上訴書狀，其
未表明上訴理由者，應於提出上訴後20日內向本院補提理由書狀
（均須按他造當事人之人數附繕本）。因疫情而遲誤不變期間，
得向法院聲請回復原狀。
上訴時應提出委任律師或具有律師資格之人之委任狀；委任有律
師資格者，另應附具律師資格證書及釋明委任人與受任人有民事
訴訟法第466條之1第1項但書或第2項所定關係之釋明文書影本。
如委任律師提起上訴者，應一併繳納上訴裁判費。           
                                    書記官  王麗珍
中　　華　　民　　國　　110 　年　　12　　月　　29　　日